台灣高等法院臺中分院民事判決　九十一年度再易字第四七號
　　　再 審 原告　佳福（即佳瑩）預拌混凝土股份有限公司
　　　法定代理人　劉如意
　　　送達代收人　林永山律師
　　　法定代理人　林錦秀
右當事人間請求給付買賣價金事件，再審原告對於中華民國九十一年五月二十二日本
院九十年度上更(二)字第四三號確定判決，提起再審之訴，本院判決如左：
      主　　文
再審之訴駁回。
再審訴訟費用由再審原告負擔。
      事實及理由
一、再審原告主張：(一)原確定判決有適用法則不當之處：(1)按由自己之行為表示以代
    理權授與他人者，對於第三人應負授權人之責任，必須本人有表見之事實，足使
    第三人信該他人有代理權之情形存在，始足當之。本件原判決理由欄說明西螺廠
    均以再審原告之名義與再審被告訂貨之事實，業據其提出送貨單、過磅單為證，
    其中送貨單上客戶名稱均載「佳瑩預拌混凝土（股）公司」，送貨地址為「下西
    螺交流道，西螺休息站對面」云云，惟查系爭化學品分散劑係由證人陳逸昌授權
    證人黃鴻林購買，送貨單開再審原告名義，係由黃鴻林決定，過磅單亦由黃鴻林
    簽單確認過磅結果，而黃鴻林、陳逸昌均為西螺廠之員工，薪水亦由該廠支付，
    渠等並非再審原告之員工，更非再審原告之採購人員或經理，亦無再審原告之印
    章表示授權之意，根本無資格以再審原告名義為再審原告叫貨。且再審被告出售
    系爭化學品分散劑之買賣、送貨、收款等行為，均係與在西螺廠內之人員為之，
    與位在員林鎮之再審原告根本未曾接觸，更足證再審原告並無以自己行為表示以
    代理權授與他人，或知他人表示為其代理人而不為反對之表示之情事，是再審原
    告既未授權，其法律效果自不應及於再審原告，不應責由再審原告負民法第一百
    六十九條表見代理責任。原判決適用民法第一百六十九條規定顯然有誤。(2)黃鴻
    林當時之薪資扣繳憑單、健保、勞保均掛在再審原告名下，係當時西螺廠尚未成
    立公司之便宜措施，與本件再審被告是否足以信以為黃鴻林有代理權存在無關，
    蓋上述薪資扣繳憑單、健保、勞保係再審原告內部作業文件，再審被告本無從得
    知，亦無從認再審原告同意黃鴻林以再審原告之名訂貨，是原判決此認定亦屬適
    用法則不當。(3)再審被告之交易行為既均在西螺廠內為之，顯見再審被告明知其
    係與西螺廠為交易，則其對西螺廠竟以再審原告名義為買賣之無權代理行為，縱
    非明知，亦屬可得而知，不應再適用表見代理之規定，原判決仍適用表見代理之
    規定，顯有適用法規錯誤之情形。(二)原確定判決理由與主文顯有矛盾：(1)原判決
    於理由欄說明證人黃鴻林係西螺廠設立後，前往該廠應徵而受僱，並非由再審原
    告聘僱，其薪資亦由該廠支付，然原判決又於理由欄說明系爭過磅單上，確有原
    任職於再審原告公司派至西螺預拌混凝土廠工作之職員黃鴻林簽章確認過磅結果
    及付清磅費之記載，可知理由前後顯有矛盾。(2)原判決以證人林益寬、謝阿春、
    蕭福源之證言推定再審原告同意西螺廠以再審原告名義向再審被告購買貨物，與
    卷內資料不符，亦有理由矛盾處：林益寬證稱：「西螺廠並沒有公司名稱，對
    外是用佳瑩公司名義去交易，我們對外均以佳瑩公司名義進貨」與林益寬所寄給
    再審原告之存證信函稱「如以本廠之名目行佳瑩預拌混凝土公司使用之實，所產
    生債務均與預拌廠及本人無關」等語，顯見西螺廠係以自己名義對外交易，林益
    寬所為證詞顯然自相矛盾。證人謝阿春證稱：「對外購貨都是用佳瑩公司的名
    義購買的」，惟謝阿春係西螺廠合夥人之一，就系爭買賣價金須負連帶責任，復
    參酌再審原告曾提出西螺廠營運及叫貨之事實，有送貨單三份為證，足證謝阿春
　　之證言不足採信。證人蕭福源證稱「所以會打電話予佳瑩公司過來會磅，送貨
　　單有佳瑩公司電話」，惟查送貨單上之電話為000000000係西螺廠之電
　　話，再審原告之電話為０４開頭，蕭福源所打電話並非再審原告之電話。原判
　　決認為「難認對西螺廠營業運作亦有管理監督權責之陳榮杰對西螺廠以上訴人（
　　即再審原告）名義對外營業乙節不知情」，惟陳榮杰已於審理中明確表示並無授
　　權之情事，原判決遽為此認定，顯有判決不備理由及理由矛盾之處。爰依民事訴
　　訟法第四百九十六條第一項第一款、第二款規定，提起再審之訴，並聲明：求為
　　判決：(一)前程序第一、二審確定判決均廢棄。(二)右廢棄部分，再審被告在前程序
　　第一審之訴及其假執行聲請均駁回。(三)再審及前程序第一、二、三審訴訟費用均
　　由再審被告負擔。
二、本件未經言詞辯論，再審被告亦未提出書狀作任何聲明或陳述。
三、按民事訴訟法第四百九十六條第一項第一款所謂適用法規顯有錯誤者，係指確定
    判決所適用之法規顯然不合於法律規定，或與司法院現尚有效及大法官會議之解
    釋，或最高法院尚有效之判例顯然違反者而言，並不包括漏未斟酌證據、取捨證
    據不當及認定事實錯誤之情形在內（最高法院六十年度台再字第一七○號、六十
    三年度台上字第八八○判例、六十九年度台再字第一三一號判決參照）。又同法
    第四百九十六條第一項第二款所謂判決理由與主文顯有矛盾，係指判決依據當事
    人主張之事實，認定其請求或對造抗辯為有理由或無理由，而於主文為相反之諭
    示，且其矛盾為顯然者而言（最高法院八十台再字第一三○號判例參照）。且判
    決不備理由或理由矛盾者，依同法第四百六十九條第六款之規定，雖屬判決當然
    違背法令，但此尚非同法第四百九十六條第一項所列各款再審事由之一，自不能
    據以請求再審（最高法院五十八年度台聲字第四六號判決參照）。又再審之訴顯
    無理由者，得不經言詞辯論，以判決駁回之，同法第五百零二條第二項亦定有明
    文。
四、經查：本件原確定判決認定再審原告與西螺廠係各自獨立經營之事業體，證人陳
    逸昌與黃鴻林並非再審原告之受僱人，惟再審原告既允許西螺廠在完成公司設立
    登記前，暫使用再審原告公司名義與人交易，自係表示以代理權授與之行為，因
    認再審原告須負表見代理責任，並已於理由中詳述其心證如下：「(一)被上訴人（
    即再審被告）主張西螺廠均以上訴人（即再審原告）之名義與伊公司訂貨之事實
    ，業據其提出送貨單十張、過磅單十張附卷可稽，其中送貨單上客戶名稱均記載
    「佳瑩預拌混凝土（股）公」，送貨地址為「下西螺交流道，西螺休息站對面（
    華將拌合廠）」，「客戶簽章欄」有九張係黃鴻林簽收，有一張係朱孟志簽收，
    而黃鴻林與被上訴人之業務員江文弘接洽系爭化學品分散劑買賣時，表明自己係
    上訴人公司職員，且黃鴻林因薪資所得扣繳憑單名義人係上訴人公司，而誤認係
    上訴人公司職員，又證人林益寬及謝阿春皆證稱：對外均用佳瑩公司名義進貨等
    語，衡以證人林益寬係即西螺廠之合夥投資人，證人謝阿春係林益寬之配偶，且
    負責簽發支票給付貨款，對於西螺廠以何名義對外交，易應知之甚詳，上訴人空
    言否認其二人證詞，委不足採。再證人即送貨司機蕭福源證稱：「我會打電話予
    佳瑩公司過來會磅，送貨單上有佳瑩公司之電話」等語，參諸系爭過磅單上，確
    有黃鴻林簽章確認過磅結果及付清磅費之記載，綜上所述，均足以證明西螺廠係
    以佳瑩公司名義對外營業，及向被上訴人訂貨之事實，足以使被上訴人相信交易
    之對象為上訴人公司。(二)上訴人公司之法定代理人陳榮杰係西螺廠之股東，為上
    訴人所自認，難認對西螺廠營業運作亦有管理監督權責之陳榮杰對西螺廠以上訴
    人公司名義對外營業乙節不知情，況任職於西螺廠之黃鴻林，其薪資所得扣繳憑
    單、健保、勞保均掛上訴人公司名下，黃鴻林非上訴人公司職員，上訴人卻允許
    對其負擔勞保與健保費用，顯然明知且同意其法定代理人陳榮杰所投資之西螺廠
    使用佳瑩公司名義向外訂貨。上訴人既允許西螺廠在完成公司設立登記前，暫以
    使用上訴人公司名義與人交易，自係表示以代理權授與之行為，上訴人否認有表
    見代理行為云云，即不足採。」據上，原判決已認定再審原告有授與西螺廠代理
    權之事實，且證人黃鴻林亦誤認自己為再審原告之職員，而以再審原告名義與再
    審被告為交易行為，送貨單及過磅單上皆載明客戶為再審原告名義，亦難認再審
    被告有何明知或可得而知西螺廠係屬無權代理之情事，是原確定判決既認定再審
    原告有表見代理之事實，而適用表見代理之規定，並無違誤。再審原告雖爭執其
    並未授與代理權，系爭交易均係與在西螺廠內之人員為之，與再審原告根本未曾
    接觸及黃鴻林當時之薪資扣繳憑單、健保、勞保均掛在再審原告名下，係當時西
    螺廠尚未成立公司之便宜措施，且上揭證件係再審原告內部作業文件，再審被告
    本無從得知，與本件再審被告是否足以信以為黃鴻林有代理權存在無關等情，要
    屬事實認定問題，與適用法規是否錯誤無涉。職是，本院原確定判決本其取捨證
    據、認定事實之結果，認再審原告應負表見代理責任，經核尚無適用法規顯有錯
    誤之情事。
五、次查，原確定判決理由中詳載其認定再審原告有授與西螺廠代理權之心證原因，
    而認定再審原告有表見代理行為，應負表見代理責任，因認原審判決再審原告應
    給付貨款及法定遲延利息並無不當，並於主文中駁回再審原告之上訴，準此，判
    決理由與主文並無任何矛盾之情形，再審原告雖執：(1)原判決於理由欄說明證人
    黃鴻林並非由再審原告聘僱，然原判決又於理由欄說明系爭過磅單上，確有原任
    職於再審原告公司派至西螺預拌混凝土廠工作之職員黃鴻林簽章確認過磅結果及
    付清磅費之記載，可知理由前後顯有矛盾云云，惟依如上述三所揭示，此非屬判
    決理由與主文顯有矛盾之再審事由，且原確定判決內僅記載「黃鴻林簽章確認」
    並未記載「確有原任職於再審原告公司派至西螺預拌混凝土廠工作之職員黃鴻林
    簽章確認」，對此，再審原告恐有誤會。(2)原判決以證人林益寬前後自相矛盾之
    證言、證人謝阿春係西螺廠合夥人之一，就系爭買賣價金須負連帶責任，其證言
    不足採信、證人蕭福源所打電話並非再審原告之電話等情，而主張原確定判決依
    上述證言推定再審原告同意西螺廠使用再審原告名義購買貨物，與卷內資料不符
    ，有理由矛盾處，及原判決認為「難認對西螺廠營業運作亦有管理監督權責之陳
    榮杰對西螺廠以上訴人（即再審原告）名義對外營業乙節不知情」，與陳榮杰已
    於審理中明確表示並無授權之情事不符，原判決遽為此認定，顯有判決不備理由
    及理由矛盾之處云云，按對證據之取捨及認定事實，本係事實審法院之職權行使
    範圍，且原確定判決亦已於理由中詳載其取捨證據及得心證理由，尚難認原確定
    判決有何違誤之處，且如同上述三之說明，再審原告主張此部分有理由矛盾或判
    決不備理由乙節，亦與所謂「判決理由與主文顯有矛盾」無涉，既非屬同法第四
    百九十六條第一項所列各款再審事由之一，自不能據以請求再審。
六、綜上所述，原確定判決並無再審原告主張之適用法規顯有錯誤或判決理由與主文
    顯有矛盾之情形，則再審原告以民事訴訟法第四百九十六條第一項第一、二款規
　　定之事由，提起再審之訴，為顯無理由，爰不經言詞辯論，逕以判決駁回之。
據上論結，本件再審之訴為無理由，依民事訴訟法第五百零二條第二項、第七十八條
，判決如主文。
中　　　華　　　民　　　國　　九十一　　年　　　八　　　月　　　六　　　日
~B1民事第二庭審判長法　官　童有德
~B2　　　　　　　　法　官　黃永泉
~B3　　　　　　　　法　官　蔡秉宸
右為正本係照原本作成。
不得上訴。
~B 　 　　　　　　書記官　蕭玉真
中　　　華　　　民　　　國　　九十一　　年　　　八　　　月　　　八　　　日
                                                                        Ｂ
